# 关于非同控下因确认DTL 而形成商誉的问题

提问人：孙 小匠 时间：2023-03-16 16:25:08
【背景】母公司于 2021 年进行非同控下企业合并，在合并层面按公允价值确认了无形资产，摊销期限 20 年；同时在合并层面确认了与该无形资产摊销相关的DTL 20亿。在合并时点该公司适用2019-2021年15%的高新企业所得税率，因此在合并时点的DTL计算方式为：按2019-2021年适用15%，以后年度适用25%计算初始确认的DTL：
会会 计处 理理 1 ：： 借：商誉
贷：DTL
【公司目前的会 计处 理】理】
1 、按每年合并层面无形资产摊销的金额对应的所得税影响转回DTL（假设每年转回4000w）
会会 计处 理理 2 ：： 借：DTL 4000w
贷：所得税费用 4000w
2 、公司在 2022 年取得了新一轮高新证书，因此重新计算初始确认的DTL金额（即按2019-2024年适用15%，以后年度适用25%计算），假设经重新计算后，初始应确认DTL为 18 亿，因此在 2022 年对初始确认金额进行修正：
会会 计处 理理 3 ：： 借：DTL 2亿
贷：所得税费用 2 亿
【【 问题 】】请教陈老师：
1 、上述 3 个会计处理是否正确？
2 、该如何理解政策制定者在制定上述会计政策时的考虑？（管理层并不理解为何每年无端多出了这么多利润）
谢谢！

回答人：chenyiwei
1 、一般理解，在高新认定的相关政策以及被收购方的状况在可预见的未来将保持稳定的前提下，一般可以合理预期已获得的高新认定可以延续（虽然每 3 年要复审或者重新认定一次），因此首先建议考虑“仅对 2019 ～ 2021 年期间转回的暂时性差异按15%确认DTL，其余按25%确认DTL”的做法是否合理。如果不合理的，建议按前期差错更正处理。
2 、如果经过谨慎考虑，认定此前该做法是合理的，则后续因获得高新认定延期而改变后续暂时性差异转回期间的适用税率时，对DTL账面价值的调整对应冲减所得税费用，而不是商誉。因为这是企业合并的购买日后新发生的事项，虽然该DTL最初来源于企业合并，但最终其转回时需计入损益。
3 、需同时参考证监会会计部组织编写的《上市公司执行企业会计准则案例解析（ 2020 ）》中的“案例5-11：因收购时资产评估增值确认递延所得税负债产生的商誉及其减值问题”。当这部分DTL后续转回或者因适用税率发生变化而进行调整时，应同时确认对应的商誉减值。因此不能只考虑因转回DTL导致的利润增加。